【裁判字號】    97,易緝,17
【裁判日期】    970930
【裁判案由】    賭博
【裁判全文】
臺灣苗栗地方法院刑事判決              97年度易緝字第17號
公  訴  人  臺灣苗栗地方法院檢察署檢察官
被      告  甲○○
上列被告因賭博案件，經檢察官聲請簡易判決處刑（95年度偵字
第3526號），本院苗栗簡易庭認不宜逕以簡易判決處刑，移由本
院刑事庭改依通常程序審理（96年度苗簡字第97號），被告於本
院審理時就犯罪事實為有罪之陳述，經本院裁定改依簡式審判程
序審理，判決如下：
    主    文
甲○○意圖營利，聚眾賭博，處有期徒刑肆月，如易科罰金，以
銀元佰元即新臺幣玖佰元折算壹日。
    犯罪事實及理由
一、犯罪事實：
    甲○○基於意圖營利，供給賭博場所、聚眾賭博及在公眾得
    出入之場所賭博財物之單一包括犯意，在民國94年7 、8 月
    間某日至同年10月間某日止，提供其在苗栗市承租之住處作
    為公眾得出入之賭博場所，獨自經營所謂「職業棒球賭博簽
    賭站」，以電話供不特定人簽賭職業棒球比賽之輸贏，而與
    各簽賭者對賭金錢，其賭博方法為賭客以職業棒球每日比賽
    輸贏結果下注簽賭，每注賭金新臺幣（下同）1 萬元，甲○
    ○按每注抽頭500 元，即賭客如押中，由甲○○賠付賭金9,
    500 元，如未押中，則賭金1 萬元歸甲○○贏取，賭客如未
    預付賭金者，則於每場次輸贏後，由賭客直接將賭金匯甲○
    ○向其姐李美華借用之中華郵政苗栗郵局帳號000000000000
    00號帳戶內或親自交付甲○○，而以此與不特定賭客對賭。
    嗣因賭客范盛弘簽中彩金，未獲甲○○賠付賭金，因而發生
    糾紛，而為警循線查獲。
二、上揭犯罪事實，有下列事證足資證明：
  (一)被告甲○○於本院審理時為認罪之供述。
  (二)證人李美華於警詢、偵查中之供述。
  (三)證人范盛弘於警詢、偵查中及本院準備程序時之證詞。
  (四)卷附之李美華所有苗栗郵局帳號00000000000000號存摺影本
    及交易往來明細表各1 份。
  (五)扣案之李美華所有上開存摺1本。
三、新舊法比較：
    按被告行為後，刑法業於94年1 月7 日修正，於同年2 月2
    日公布，並於95年7 月1 日施行。按行為後法律有變更者，
    適用行為時之法律，但行為後之法律有利於行為人者，適用
    最有利於行為人之法律，修正後即現行刑法第2 條第1 項定
    有明文。此條規定乃係規範行為後法律變更所生新舊法律比
    較適用之準據法，本身尚無比較新舊法之問題，應一律適用
    裁判時之現行刑法第2 條規定，以決定適用之刑罰法律，合
    先敘明。茲就與本案相關之法律修正前、後條文之比較如下
    ：
  (一)被告行為後，罰金罰鍰提高標準條例第2 條業已刪除，而刑
    法第41條第1 項前段關於易科罰金之折算標準已由舊法之銀
    元100 元、200 元、300 元修正為1000元、2000元、3000元
    ，因屬科刑規範事項之變更，其折算標準為裁判時所應諭知
    ，自有就新舊法規定比較之必要，經比較新舊法結果，以被
    告行為時之舊法較為有利於被告，是依修正後刑法第2 條第
    1 項前段之規定，本件應適用被告行為時之舊法即依修正前
    刑法第41條第1 項前段、修正前罰金罰鍰提高標準條例第2
    條之規定，諭知以銀元300 即新臺幣900 元折算1 日為易科
    罰金之折算標準。
  (二)修正後刑法第33條第5 款規定「罰金：新臺幣1000元以上，
    以百元計算之」，與修正前刑法第33條第5 款規定「罰金：
    1 元以上」不同。比較新舊法結果，以舊法較有利於被告，
    故依刑法第2 條第1 項前段規定，本案關於法定刑罰金部分
    ，自應適用行為時之法律即修正前刑法第33條第5 款規定決
    定其罰金部分之法定刑。
  (三)綜上法律修正前、後之比較，揆諸前揭說明及刑法第2 條第
    1 項規定，本案以適用被告行為時之相關刑罰法律論處被告
    罪責，對被告較為有利。
四、論罪科刑：
  (一)按刑法第268 條規定之「供給賭博場所」，係指提供特定處
    所供人從事賭博行為而言；所稱「聚眾賭博」，係指聚集不
    特定人參與賭博之行為，縱未於現實上同時糾集多數人於同
    一處所，而係聚集眾人之財物進行賭博者，例如職棒簽賭及
    六合彩組頭等以電話、傳真之方式供人簽賭之行為，亦屬之
    。查本案被告係基於營利之意圖，由被告提供其前開居處供
    不特定多數人以電話下注之方式，為職棒簽賭之行為等情，
    已如前述，是上開處所雖係被告之居處，然因不特定賭客可
    以電話下注為職棒簽賭，是上開處所實際上已成為公眾得出
    入之場所，且被告基於營利之意圖，提供上揭場所供不特定
    之人以電話聯絡方式簽賭，自均與刑法第266 條第1 項前段
    於公眾得出入之場所賭博罪、刑法第268 條前段之意圖營利
    供給賭博場所罪、刑法第268 條後段之意圖營利聚眾賭博罪
    之構成要件該當。
  (二)又按刑事法若干犯罪行為態樣，本質上原具有反覆、延續實
    行之特徵，立法時既予特別歸類，定為犯罪構成要件之行為
    要素，則行為人基於概括之犯意，在密切接近之一定時、地
    持續實行之複次行為，倘依社會通念，於客觀上認為符合一
    個反覆、延續性之行為觀念者，於刑法評價上，即應僅成立
    一罪。學理上所稱「集合犯」之職業性、營業性或收集性等
    具有重複特質之犯罪均屬之，例如經營、從事業務、收集、
    販賣、製造、散布等行為概念者是（最高法院95年度臺上字
    第1079號判決要旨參照）。查被告於經營「職業棒球賭博簽
    賭站」期間內，係基於單一之犯意，提供一個賭博場所，於
    簽賭站經營期間內，聚集不特定之人逐次賭博財物，本質上
    具有反覆、延續性行為之特徵，於刑法評價上，應認係集合
    多數犯罪行為而成立之獨立犯罪型態之「集合犯」，為包括
    一罪，應僅成立一罪。
  (三)核被告所為，係犯刑法第268 條前段之意圖營利供給賭博場
    所罪、第268 條後段之意圖營利聚眾賭博罪及同法第266 條
    第1 項前段之於公眾得出入之場所賭博罪。被告基於一個意
    圖營利之犯意，同時提供賭博場所與聚集多數人賭博，係基
    於一賭博營利之犯意，達成其同一犯罪所為之各個舉動，應
    屬法律概念之一行為，乃一行為觸犯數罪名，為想像競合犯
    ，是其所各犯上開三罪，應依刑法第55條之規定，從一重之
    意圖營利聚眾賭博罪處斷。聲請簡易判決處刑意旨雖漏未論
    列被告亦犯刑法第268 條前段之意圖營利供給賭博場所罪，
    惟此部分既與被告所犯刑法第266 條第1 項前段及第268 條
    後段之罪具有想像競合犯之裁判上一罪關係，本院自得就此
    部分一併審酌，併予敘明。
  (四)爰審酌被告不思依循正當途徑以謀生，竟貪圖僥倖之利得，
    經營職棒簽賭站，聚眾賭博財物，對社會風氣產生不良影響
    ，兼衡其犯罪之動機、手段、目的、所生危害、經營職棒簽
    賭時間不長，及犯罪後坦承犯行之態度等一切情狀，量處如
    主文所示之刑，並諭知易科罰金之折算標準。
  (四)又中華民國96年罪犯減刑條例第5 條規定：本條例施行前，
    經通緝而未於中華民國96年12月31日以前自動歸案接受偵查
    、審判或執行者，不得依本條例減刑。係指在上揭條例施行
    （即96年7 月16日）前經通緝者，而於96年12月31日以前仍
    未克自動歸案接受偵查、審判或執行者，即不得獲減刑之寬
    典。經查，本件被告甲○○於上開條例施行前之96年5 月21
    日即經本院以96年苗院燉刑申緝字第75號發布通緝，而於上
    開條例施行後並未於96年12月31日前自動歸案，遲至97 年8
    月26日始遭警緝獲，此有本院通緝書1 紙、內政部警政署國
    道公路警察局第三警察隊通緝案件報告書1 份在卷足佐，依
    上開條例規定，自不得減刑。至於扣案之中華郵政苗栗郵局
    （帳號：00 000000000000 號）存摺1 本，雖係被告供上開
    賭博犯罪所用之物，惟非被告所有，自無法宣告沒收，均附
    此敘明。
五、應適用之法條：
  (一)依刑事訴訟法第452 條、第273 條之1 第1 項、第299 條第
    1 項前段、第310 條之2 、第454 條第1 項。
  (二)刑法第2 條第1 項前段、第266 條第1 項前段、第268 條、
    第55條，修正前刑法第41條第1 項前段。
  (三)修正前罰金罰鍰提高標準條例第2 條。
  (四)刑法施行法第1條之1。
六、如不服本判決，應於判決送達之日起10日內，以書狀敘述理
    由，向本院提出上訴（須附繕本）；上訴書狀如未敘述理由
    ，應於上訴期間屆滿後20日內補提理由書於本院。
七、本案經檢察官黃俊鳴到庭執行職務。
中    華    民    國    97    年    9     月    30    日
                    刑事第三庭  法  官  林佩儒
上正本證明與原本無異。
                                書記官  陳玲君
中    華    民    國    97    年    10    月    1     日
附錄論罪科刑法條：
刑法第266 條
在公共場所或公眾得出入之場所賭博財物者，處1000元以下罰金
。但以供人暫時娛樂之物為賭者，不在此限。
當場賭博之器具與在賭檯或兌換籌碼處之財物，不問屬於犯人與
否，沒收之。
刑法第268 條
意圖營利，供給賭博場所或聚眾賭博者，處3 年以下有期徒刑，
得併科3000元以下罰金。


司法院資訊處製作；財團法人民間司法改革基金會備份。
